臺灣臺北地方法院民事判決　八十九年度重訴字第八五六號
　　原　　　告　大都市建設開發股份有限公司
　　法定代理人　未○○
　　被　　　告　丙○○
　　　　　　　　甲○○
　　　　　　　　戊○○
　　　　　　　　辛○○
　　　　　　　　寅○○○
　　　　　　　　子○○
　　　　　　　　巳○○
　　　　　　　　乙○○
　　　　　　　　卯○○
　　　　　　　　丑○○
　　　　　　　　己○○
　　　　　　　　丁○○
　　　　　　　　癸○○
　　　　　　　　壬○○
　　　　　　　　庚○○
　　　　　　　　午○○
　　被　　　告　辰○○
右當事人間請求履行契約事件，本院判決如左：
    主    文
被告丙○○應給付原告新台幣貳佰參拾貳萬捌仟玖佰元及自民國八十九年六月一日起
至清償日止，按週年利率百分之五計算之利息。
被告甲○○應給付原告新台幣貳佰陸拾萬元及自民國八十九年五月十一日起至清償日
止，按週年利率百分之五計算之利息。
被告戊○○應給付原告新台幣壹佰肆拾玖萬貳仟捌佰元，及自民國八十九年六月一日
起至清償日止，按週年利率百分之五計算之利息。
被告辛○○應給付原告新台幣貳拾玖萬捌仟陸佰元及自民國八十九年五月十日起至清
償日止，按週年利率百分之五計算之利息。
被告寅○○○應給付原告新台幣貳拾玖萬捌仟陸佰元及自民國八十九年五月十日起至
清償日止，按週年利率百分之五計算之利息。
被告子○○應給付原告新台幣貳拾玖萬捌仟陸佰元及自民國八十九年五月十日起至清
償日止，按週年利率百分之五計算之利息。
被告巳○○應給付原告新台幣柒萬肆仟陸佰元及自民國八十九年五月十日起至清償日
止，按週年利率百分之五計算之利息。
被告乙○○應給付原告壹佰肆拾玖萬貳仟捌佰元及自民國八十九年六月一日起至清償
日止按年息百分之五計算之利息。
被告卯○○應給付原告新台幣柒萬肆仟陸佰元及自民國八十九年五月十一日起至清償
日止，按週年利率百分之五計算之利息。
被告丑○○應給付原告新台幣柒萬肆仟陸佰元及自民國八十九年五月十二日起至清償
日止，按週年利率百分之五計算之利息。
被告己○○應給付原告新台幣柒萬肆仟陸佰元及自民國八十九年五月十日起至清償日
止，按週年利率百分之五計算之利息。
被告辰○○、丁○○、癸○○、壬○○、庚○○、午○○應連帶給付原告捌拾肆萬陸
仟伍佰元及自民國八十九年六月一日起至清償日止，按週年利率百分之五計算之利息
。
訴訟費用由被告丙○○負擔一百分之二十三，被告甲○○負擔四分之一，被告戊○○
負擔二十分之三，被告辛○○負擔一百分之三，被告寅○○○負擔一百分之三，被告
子○○負擔一百分之三，被告巳○○負擔一百分之一，被告乙○○負擔二十分之三，
被告卯○○負擔一百分之一，被告丑○○負擔一百分之一，被告己○○負擔一百分之
一，被告辰○○、丁○○、癸○○、壬○○、庚○○、午○○連帶負擔一百分之九。
本判決第一項及命被告丙○○負擔訴訟費用部分，於原告以新台幣柒拾捌萬元為被告
丙○○供擔保後，得假執行，但被告丙○○如於假執行程序實施前，以新台幣貳佰
拾貳萬捌仟玖佰元為原告預供擔保，得免為假執行。
本判決第二項及命被告甲○○負擔訴訟費用部分，於原告以新台幣捌拾柒萬元為被告
甲○○供擔保後，得假執行，但被告甲○○如於假執行程序實施前，以新台幣貳佰陸
拾萬元為原告預供擔保，得免為假執行。
本判決第三項及命被告戊○○負擔訴訟費用部分，於原告以新台幣伍拾萬元為被告戊○○供擔保後，得假執行，但被告戊○○如於假執行程序實施前，以新台幣壹佰肆拾
玖萬貳仟捌佰元為原告預供擔保，得免為假執行。
本判決第四項及命被告辛○○負擔訴訟費用部分，於原告以新台幣壹拾萬元為被告辛○○供擔保後，得假執行，但被告辛○○如於假執行程序實施前，以新台幣貳拾玖萬
捌仟陸佰元為原告預供擔保，得免為假執行。
本判決第五項及命被告寅○○○負擔訴訟費用部分，於原告以新台幣壹拾萬元為被告
寅○○○供擔保後，得假執行，但被告寅○○○如於假執行程序實施前，以新台幣貳
拾玖萬捌仟陸佰元為原告預供擔保，得免為假執行。
本判決第六項及命被告子○○負擔訴訟費用部分，於原告以新台幣壹萬元為被告子○○供擔保後，得假執行，但被告子○○如於假執行程序實施前，以新台幣貳拾玖萬捌
仟陸佰元為原告預供擔保，得免為假執行。
本判決第七項及命被告巳○○負擔訴訟費用部分於原告以新台幣貳萬伍仟元為被告巳
○○供擔保後，得假執行，但被告巳○○如於假執行程序實施前，以新台幣柒萬肆仟
陸佰元為原告預供擔保，得免為假執行。
本判決第八項及命被告乙○○負擔訴訟費用部分於原告以新台幣伍拾萬元為被告乙○○供擔保後，得假執行，但被告乙○○如於假執行程序實施前，以新台幣壹佰肆拾玖
萬貳仟捌佰元為原告預供擔保，得免為假執行。
本判決第九項及命被告卯○○負擔訴訟費用部分於原告以新台幣貳萬伍仟元為被告卯
○○供擔保後，得假執行，但被告卯○○如於假執行程序實施前，以新台幣柒萬肆仟
陸佰元為原告預供擔保，得免為假執行。
本判決第十項及命被告丑○○負擔訴訟費用部分於原告以新台幣貳萬伍仟元為被告丑
○○供擔保後，得假執行，但被告丑○○如於假執行程序實施前，以新台幣柒萬肆仟
陸佰元為原告預供擔保，得免為假執行。
本判決第十一項及命被告己○○負擔訴訟費用部分於原告以新台幣貳萬伍仟元為被告
己○○供擔保後，得假執行，但被告己○○如於假執行程序實施前，以新台幣柒萬肆
仟陸佰元為原告預供擔保，得免為假執行。
本判決第十二項及命被告辰○○、丁○○、癸○○、壬○○、庚○○、午○○負擔訴
訟費用部分，於原告以新台幣貳拾玖萬元為被告辰○○、丁○○、癸○○、壬○○、
庚○○、午○○供擔保後，得假執行，但被告辰○○、丁○○、癸○○、壬○○、庚○○、午○○如於假執行程序實施前，以新台幣捌拾肆萬陸仟伍佰元為原告預供擔保
，得免為假執行。
    事    實
甲、原告方面：
  壹、聲明：除假執行擔保金額及免為假執行部分外，如主文第一至十二項所示。
  貳、陳述：
　　一、原告與被告丙○○、甲○○、戊○○、辛○○、楊高美、子○○、巳○○、
        乙○○、卯○○、丑○○、己○○及楊阿龍（已死亡）於民國（下同）八十
        五年十二月十八日就坐落桃園縣桃園市○○段公館頭小段第一、一－一、一
        －二、一－四、六一、六二號等六筆土地（下稱系爭土地）訂立合建契約（
        下稱系爭契約），由被告提供系爭土地供原告規劃興建房屋後分配。原告並
        依系爭契約第四條第一項第一款分別給付如附表所示之保證金第一期予被告
        。依系爭契約第五條第一項規定，被告應於簽定契約書後兩個月內負責清理
        、排除系爭土地之道路通行問題，如系爭土地對外聯絡道路不方便，將影響
        基地規劃及正常施工，故兩造特別在契約第一條第一項後面及第五條第一項
        後面以手寫加註：「本基地之車輛聯外道路通行問題，雙方協商解決之。」
        特別約定被告此一問題有協助原告排除障礙之義務。惟嗣後原告前後申請建
        造執照，桃園縣政府數次審查後因基地所臨接民生路三三０巷之道路寬度僅
        二點八公尺，而不同意發照，系爭土地所在位置詳如原證七號之地圖，現場
        狀況詳如原證八號相片，原告依原證九號建築線指示圖做成原證十號之現況
        計畫圖，因欲作為基地之兩個通路之一之綠帶部分（東門溪加蓋）已由縣政
        府施作綠化設備及休閒步道，無法供車輛通行，另外之民生路三三０巷僅寬
        二、八公尺（長度約二十六公尺），如欲買下該巷口之建物（即桃園市○○
        段公館頭小段二－一號土地上之建物）予以拆除以拓寬巷道至六公尺，此一
        問題遠逾越當初締約時兩造可以預見及計算之範圍，故雙方一再磋商仍無法
        解決此一問題，系爭契約已無法完成，原告雖於八十七年七月三十一日再以
        九層樓提出申請建造執照，但已完全預見無法以系爭土地之現狀取得建照，
        遂於八十七年十二月十四日致函被告解除契約。系爭契約因桃園縣政府拒發
        建照執造，已使原告之給付義務（即在基地上規劃興建房屋並分配）陷於給
        付不能，且不能歸責於兩造，原告依民法第二百二十五條免給付義務，亦無
        待解除契約，原告依系爭契約第四條第一項第一款各別給付予被告之定金，
        屬履約保證金，依通說為違約定金，依民法第二百四十九條第四款，被告應
        返還之。又系爭契約乙方當事人之一楊阿龍業已死亡，其繼承人為被告辰○○、丁○○、癸○○、壬○○、庚○○、午○○，應就應返還之金額負連帶
        給付責任，為此提起本件訴訟。
    二、原告先後向桃園縣政府申請建造執照，其日期、文號及縣政府之處置詳如後
        述：
      (一)以十四樓層申請：原告於八十五年十二月間提出申請，掛號號碼一七七一０
        號。縣政府於八十七年五月六日回函，以「停車場出入口道路現況寬度僅二
        點八公尺，請檢討後再行申請」退件，事實上，縣政府已先於八十七年三月
        二十四日即以函件檢送同年月十一日之「開放空間及挑空建照案件預審小組
        第二次會議記錄」，其結論已預示本件基地建築房屋之因難處，即依台灣省
        建築管理規則第五條之規定，系爭基地對外道路寬度不足，難以核准建照。
      (二)後以九樓層申請：原告於八十七年七月三十一日提出，縣政府於八十八年四
        月九日以出入口道路現況寬度僅二點八公尺退件。
    三、按原告已提出於八十七年七月三十一日「送交台灣省建築師工會桃園縣辦事
        處就本案系爭土地規劃地上九樓地下二樓之建造執照設計申請書」（影本）
        ，經該辦事處以編號一九三蓋章收受，依一般情形，工會即應於相當時間內
        送交縣政府工務局建管課分案辦理，經承辦人員更詳實審理後，縣政府始可
        能發給前揭簡便行文表載明退件之理由，原告就已申請九樓建照之事實已充
        分證明，被告如主張該簡便行文表非針對地上九樓地下二樓之建造執照之申
        請，應負舉證責任。
  、證據：提出合建契約書、桃園縣政府工務局八十七年五月六日桃縣工字第四一
      五一號函、八十七年三月二十四日桃縣工建（戊）字第二九九七號函暨檢附預
      審小組會議紀錄、簡便行文表、九十年八月九日桃縣工建字第七八０七號函、
      原告致被告存證信函暨掛號郵件收件回執、被告辰○○致原告存證信函、系爭
      基地道路圖、建築線指示（定）申請書圖、現況計劃圖、臺灣省建築管理規則
      、現場照片、申請建造執照文件與資料為證，並聲請訊問證人劉楚彥。
乙、被告方面：
　壹、被告丙○○、甲○○、戊○○、辛○○、楊高美、子○○、巳○○、乙○○、
      卯○○、丑○○、己○○、辰○○、丁○○、癸○○、壬○○、庚○○、午○○：
    一、聲明：
    　(一)駁回原告之訴及假執行之聲請。
    　(二)如受不利判決，願供擔保請准免為假執行。
    二、陳述：
    　(一)兩造曾於八十五年十二月十八日訂立系爭合建契約，被告曾收受原告所交付
        如附表所示之第一期保證金等情，被告均不否認。
    　(二)系爭契約第一條第一項後面雖加註：「本基地之車輛聯外道路通行問題，雙
        方協商解決之。」，惟訂約後被告均依約與原告一同協商解決，故被告並無
        不履行契約之問題。
    　(三)至桃園縣政府遲不同意核發建築執照，肇因於原告雖曾於八十六年十二月二
        十九日以搭建十四層之建築物提出申請，但經縣政府於八十七年五月六日以
        桃縣工建字第四一五一號回函，告以「停車場出入口道路現況寬度僅二點八
        公尺，請檢討後再行申請」退件後，原告並未再依契約第三條約定向桃園縣
        政府申請地上九層地下二層之建築執照，當然會有道路寬度不足之問題，故
        本件契約尚未陷於給付不能之狀態，原告逕片面解除契約乃不合法，其訴應
        予駁回。
      (四)退步言之，如原告已無意履行系爭契約內任何條款之約定，則依系爭契約第
        二十一條及二十三條應視為違約，被告自得依上揭契約之約定收回自建或另
        覓他人續建，並沒收本件原告已付之保證金作為賠償，原告請求被告返還保
        證金，並無理由。
  貳、被告辰○○：
    一、聲明：
    　(一)駁回原告之訴及假執行之聲請。
    　(二)如受不利判決，願供擔保請准免為假執行。
    二、陳述：
    　(一)原告曾以十四層樓申請建照，但被駁回，依兩造協議，原告應以九層樓申請
        建照，但原告並未申請，即片面解約，依照合建契約第二十二、二十三條規
        定可沒收保證金。
　　　(二)原告依約應於簽約後兩個月內就道路問題協商解決，原告於兩個月內未提出
        解決方法，表示道路部份已無問題，原告不應該再以道路問題解決片面解除
        契約。
      (三)原告於八十七年十二月二十一日提出向桃園縣工務局提出九層樓之申請，惟
        早於八十七年十二月十四日即對被告寄出解約存證信函，顯然原告未依系爭
        契約提出九層樓建案申請即解約，係惡意違約，被告已於八十七年十二月二
        十一日寄出存證信函通知原告解除契約並沒收已繳保證金。
    三、證據：提出桃園縣政府工務局八十七年五月六日桃縣工建字第四一五一號函
        、八十八年五月十九日桃縣工建（戊）字第四六一二號函、原告致被告辰○○存證信函為證。
丙、本院依原告聲請向桃園縣政府工務局調閱八十六年十二月二十九日桃縣工建收字
    第一七七一０號及八十七年十二月二十一日桃縣工收字第一五五三七號申請書及
    公文。
    理　　由
甲、程序方面：
　一、按當事人得以合意定第一審管轄法院，但以關於由一定法律關係而生之訴訟為
      限，前項合意，應以文書為之，民事訴訟法第二十四條定有明文。依兩造所簽
      訂之合建契約書第二十四條約定，兩造合意以台北地方法院為本契約涉訟時之
      第一審管轄法院，是以原告向本院提起本件履行契約之訴，核與首揭規定，尚
      無不合，先予敘明。
  二、按訴狀送達後，原告不得將原訴變更或追加他訴。但請求之基礎事實同一或不
      甚妨礙被告之防禦及訴訟之終結者，不在此限，民事訴訟法第二百五十五條第
      一項第一款、第七款分別定有明文。查原告原依民法第二百六十六條第二項請
      求被告返還保證金，嗣於九十一年一月三十日言詞辯論期日變更訴訟標的，改
      依民法第二百四十九條第四款請求被告返還保證金，其請求之基礎事實均係兩
      造所訂合建契約已因不可歸責於兩造之事由致給付不能，應屬同一，揆諸首開
      法條規定，應予准許，合先敘明。
乙、實體方面：
  一、原告起訴主張：原告與被告丙○○、甲○○、戊○○、辛○○、楊高美、子○○、巳○○、乙○○、卯○○、丑○○、己○○及楊阿龍（已死亡）於八十五
      年十二月十八日就坐落桃園縣桃園市○○段公館頭小段第一、一－一、一－二
      、一－四、六一、六二號等六筆土地訂立合建契約（下稱系爭契約），由被告
      提供土地供原告規劃興建房屋後分配，原告並依系爭契約第四條第一項第一款
      分別給付如附表所示之保證金第一期予被告。依系爭契約第五條第一項規定，
      被告應於簽定契約書後兩個月內負責清理、排除道路通行問題，且被告有協助
      原告排除障礙之義務。惟嗣後原告前後申請建造執照，桃園縣政府數次審查後
      因基地所臨接民生路三三０巷之道路寬度僅二點八公尺，而不同意發照，且依
      系爭土地現狀僅得買下民生路三三０巷口之建物予以拆除以拓寬巷道至六公尺
      ，此一問題遠逾越當初締約時兩造可以預見及計算之範圍，故雙方一再磋商仍
      無法解決此一問題，系爭契約已無法完成，原告乃於八十七年十二月十四日致
      函被告解除契約。又原告之給付義務已因不可歸責於兩造之事由致給付不能，
      爰依民法第二百四十九條第四款，請求被告返還原告之前依約給付之保證金。
      又楊阿龍業已死亡，其繼承人為被告辰○○、丁○○、癸○○、壬○○、庚○○、午○○，應就應返還之金額負連帶給付責任等情。
  二、被告則以：訂約後被告均依約與原告一同協商解決基地之車輛聯外道路通行問
      題，故被告並無不履行契約之問題。又原告雖曾於八十六年十二月二十九日以
      搭建十四層之建築物提出申請，但經桃園縣政府以「停車場出入口道路現況寬
      度僅二點八公尺，請檢討後再行申請」退件，原告並未再依契約第三條約定向
      桃園縣政府申請地上九層地下二層之建築執照，當然會有道路寬度不足之問題
      ，故本件契約尚未陷於給付不能之狀態，原告逕片面解除契約乃不合法。再者
      ，如原告已無意履行系爭契約內任何條款之約定，則依系爭契約第二十一條及
      二十三條應視為違約，被告自得依上揭契約之約定收回自建或另覓他人續建，
      並沒收本件原告已付之保證金作為賠償，原告請求被告返還保證金，並無理由
      等語，資為抗辯。
  三、原告主張於八十五年十二月十八日與被告丙○○、甲○○、戊○○、辛○○、
      楊高美、子○○、巳○○、乙○○、卯○○、丑○○、己○○及被告辰○○、
      丁○○、癸○○、壬○○、庚○○、午○○之被繼承人楊阿龍就坐落桃園縣桃
      園市○○段公館頭小段第一、一－一、一－二、一－四、六一、六二號等六筆
      土地訂立合建契約，原告已依約給付被告如附表所示之第一期保證金等事實，
      業據提出合建契約書為證，復為被告所不爭執，自堪信為真實。
  四、原告另主張嗣後就系爭合建契約向桃園縣政府申請建造執照，經桃園縣政府審
      查後因基地所臨接民生路三三０巷之道路寬度僅二點八公尺，而不同意發照，
      致使原告在基地上規劃興建房屋並分配之給付義務已陷於給付不能，且不能歸
      責於原告乙節，則提出桃園縣政府工務局八十七年五月六日桃縣工字第四一五
      一號函、八十七年三月二十四日桃縣工建（戊）字第二九九七號函暨檢附預審
      小組會議紀錄、簡便行文表、九十年八月九日桃縣工建字第七八０七號函、系
      爭基地道路圖、建築線指示（定）申請書圖、現況計劃圖、臺灣省建築管理規
      則、現場照片、申請建造執照文件與資料為證，被告則辯稱原告雖曾於八十六
      年十二月二十九日以搭建十四層之建築物提出申請，但經縣政府以停車場出入
      口道路現況寬度僅二點八公尺，請檢討後再行申請退件後，原告並未再依契約
      第三條約定向桃園縣政府申請地上九層地下二層之建築執照，當然會有道路寬
      度不足之問題，故本件契約尚未陷於給付不能之狀態云云。是本件爭執之點在
      於原告就系爭契約之給付是否陷於不能？若是，則該給付不能之情形是否不可
      歸責於原告？
  五、按所謂不能之給付，係指債務人應為之給付，不能依債之本旨實現之意。不僅
      指物理上或邏輯上不能給付，凡依社會觀念，認為不能給付者，亦包括在內。
      經查：
    (一)系爭土地坐落位置東面為寬十五公尺綠帶，北面為四公尺既成道路，西北方向
      聯外道路為桃園縣桃園市○○路三三０巷，寬為二點八公尺，有系爭基地道路
      圖、建築線指示（定）申請書圖、現況計劃圖、現場照片在卷可稽。原告於八
      十五年十二月間以十四層樓之建築設計申請建造執造，經桃園縣政府於八十七
      年五月六日回函，以「停車場出入口道路現況寬度僅二點八公尺，請檢討後再
      行申請」退件，原告嗣於八十七年七月三十一日以九層樓之設計提出申請，亦
      經縣政府於八十八年四月九日以出入口道路現況寬度僅二點八公尺退件，復有
      桃園縣政府工務局八十七年五月六日桃縣工字第四一五一號函、八十七年三月
      二十四日桃縣工建（戊）字第二九九七號函暨檢附預審小組會議紀錄、簡便行
      文表、九十年八月九日桃縣工建字第七八０七號函、申請建造執照文件與資料
      足憑。證人即負責系爭建案規劃及申請建造執照築師劉楚彥並結證稱：系爭土
      地當初有兩條建築線，建築線是建築基地與面前道路的界線。右邊（即東面）
      是十五公尺的綠帶，上面（即北面）是四公尺既成道路，當初的構想要利用綠
      帶出入，綠帶是政府所有，下面是溝渠加蓋，後來因為市公所在綠帶上設置公
      園，致原先構想無法實行。於八十五年十二月以十四樓的規劃申請，最後因為
      出入道路只有二點八公尺，所以沒有辦法通過。後來因為全省要實施容積率，
      所以於八十七年七月三十一日趕快以九樓的規劃，向桃園縣政府聲請建築執照
      ，九樓聲請案尚未通過，桃園縣政府還是以相同理由不與核准。九樓與十四樓
      不同建案設計，但都要有六公尺以上的聯外道路或既成道路或取得土地通過的
      同意書。本件基地所在街墎很大，中間部位基地很難面臨道路，聯外道路沒有
      六米寬，沒辦法重新考量車道出入口來解決等語綦詳（見九十年十月十二日言
      詞辯論筆錄），足見系爭基地因坐落位置無符合法令規定之聯外道路，致無法
      取得建造執照等情，堪認屬實。被告雖辯稱原告未依約以九層樓之建築設計提
      出申請，才造成道路寬度不足云云，惟依前揭證物及證人所證，原告先後以十
      四層樓及九層樓之設計提出申請，均經桃園縣政府以出入道路寬度不足予以退
      件，可知縱原告一開始即以九層樓之設計為申請，亦無從取得建造執照，被告
      此部分所辯即非可採。
    (二)次查，系爭土地出入道路寬度不足，據證人劉楚彥所證，固可能設法擴充至六
      公尺予以解決。然依上開建築線指示（定）申請書圖、現況計劃圖及現場照片
      所示，系爭道路東面綠帶已設置公園無法通過，北面聯外道路兩旁則為他人所
      有房屋，原告如欲拓寬道路，必須設法取得聯外道路兩旁土地之所有權，不僅
      該等土地及房屋所有人是否願意出售尚在未定之數，縱有意願出售，其成本亦
      恐非兩造簽立爭系爭契約所能預見及負擔。揆諸首揭說明，已可認為依社會觀
      念，原告已不可能拓寬聯外道路至六公尺取得建造執照，則原告依系爭契約在
      土地上興建房屋之給付義務應陷於給付不能。
    (三)綜上，原告就系爭契約之給付已然陷於不能，且其給付不能係因不可歸責於雙
      方當事人之事由所致，應可認定。
  六、再按定金，除當事人另有訂定外，如契約因不可歸責於雙方當事人之事由，致
      不能履行時，定金應返還之。民法第二百四十九條第四款定有明文。查依系爭
      契約第四條約定：「一、本約土地由甲方（即被告）全權交與乙方（即被告）
      建築，但乙方應付甲方合建保證金：：：。二、上開乙方付給甲方之保證金，
      甲方應按照左列所述分次返還乙方，如有逾期應按日依保證金總額千分之壹計
      算作為違約金付給乙方：：：。(1)第一次於壹樓樓地板混凝土灌漿完成時，：
      ：(2)第二次於結構體完成時，：：(3)第三次於交屋時：：。」，足見原告依該
      條交付予原告之保證金係為確保其履行建築義務，並由被告依工程進行程度退
      還，核其性質屬違約定金。本件原告因不可歸責於兩造之事由致給付不能業如
      前述，系爭契約又無約定，依前揭法條規定，原告請求被告返還已付之定金，
      洵屬正當。
  七、被告另辯稱如原告已無意履行系爭契約內任何條款之約定，則依系爭契約第二
      十一條及二十三條應視為違約，被告自得依約收回自建或另覓他人續建，並沒
      收本件原告已付之保證金作為賠償云云。查系爭契約第二十一條約定：「本契
      約若乙方（即原告）中途無故連續停工貳個月以上而對本工程無力完成時，甲
      方（即被告）得收回自建或另覓他人續建，並沒收乙方已付保證金及已建的部
      分作為賠償。」、第二十三條則約定：「甲、乙雙方如未能履行本契約任何條
      款或附件時視為違約，違約者願按第二十一條規定辦理，雙方均無異議。」，
      該等條款係就被告於合建工程進行中無力繼續完成工程或可歸責於兩造之違約
      情形所為約定，與本件係因不可歸責於雙方當事人所致並不相同，被告援上開
      約定欲沒收原告所付之履約保證金，尚非有據。
  八、綜上所述，原告主張系爭合建契約，其給付義務已因不可歸責於兩造之事由致
      給付不能，應為可採，被告辯稱本件並無給付不能，且原告違約，被告得沒收
      保證金，則無足取。從而，原告依民法第二百四十九條第四款規定請求被告返
      還定金，各給付如主文第一至十二項所示之金額，及均自起訴狀繕本送達翌日
      起算之法定遲延利息，即無不合，應予准許。
  九、又本件事證已臻明確，兩造其餘攻擊防禦方法，於本判決結果不生影響，爰不
      一一論述，併此敘明。
  十、假執行之宣告：
  　　兩造均陳明願供擔保請准宣告假執行或免為假執行，核均無不合，應予准許，
　　  爰分別酌定相當之擔保金額宣告之。
  十一、據上論結：原告之訴為有理由，依民事訴訟法第七十八條、第八十五條第一項
      但書、第二項、第三百九十條第二項、第三百九十二條，判決如主文。
中　　　華　　　民　　　國　　九十一　　年　　　二　　　月　　二十七　　日
　　　　　　　　　　　　　　　　　　　　民事第四庭法　　　官　劉又菁
右為正本係照原本作成
如對本判決上訴，須於判決送達後廿日內向本院提出上訴狀
中　　　華　　　民　　　國　　九十一　　年　　　二　　 月　　 二十七　　 日
　　　　　　　　　　　　　　　　　　　　　　　　　法院書記官　黃瓊滿
